【裁判字號】    90,易,1032
【裁判日期】    900704
【裁判案由】    妨害兵役
【裁判全文】
臺灣臺南地方法院刑事判決                          九十年度易字第一三二號
    公  訴  人  臺灣台南地方法院檢察署檢察官
    被      告  甲○○
右列被告因妨害兵役案件，經檢察官提起公訴（八十九年度偵字第一二三二○號），
本院判決如左：
    主  文
甲○○後備軍人意圖避免教育召集，無故逾應召期限二日，處有期徒刑肆月，如易科
罰金，以參佰元折算壹日。緩刑參年。
    事  實
一、甲○○為後備軍人，於民國八十九年八月初，收受台南市團管區司令所發，指定
    應於同年九月四日上午八時，前往台南縣新化鎮○○路一八０號虎踞營區報到，
    之精誠七一之五號教育召集令，竟意圖避免教育召集，未按時入營報到，並無故
    逾應召期限二日
二、案經台南師管區司令部台南市團管區司令部移送台灣台南地方法院檢察署檢察官
    偵查起訴。
    理  由
一、訊據被告甲○○坦承收受召集令及未前去報到之事實，但否認有妨害兵役之犯行
    ，辯稱：「召集當天我要去虎踞營區○○○路，中途我就打電話到團管區，裡面
    的小姐跟我說團管區今天休息，跟我說我拿到的單之是藍色或白色的通知單，跟
    我說如拿到白色的教育召集令就不用去。」。惟查：被告未於八十九年九月四日
    前往前往位於台南縣新化鎮虎踞營區報到之事實，有台南市團管區司令部列管後
    備軍人移送法辦年籍表、召集令受領回執裝訂單、後備軍人教育召集未到人員訪
    查記錄表各一份在卷可稽。次查，一般召集令固有動員召集令及教育召集令及點
    閱召集令等之分，而動員召集令係以藍紙黑字印刷，教育召集令則以白紙黑字印
    刷，但「動員召集令」製發乃肆應戰時或非常事變時，緊急動員所需，令上並未
    註記「報到日期」，故應召員不必前往部隊報到，然本件台南市團管區所發八十
    九年九月四日八時後備軍人前往台南縣新化鎮○○路一八○號虎踞營區報到之精
    誠七一之五號教育召集令均為白色，其報到地點均非常明確，應召員應依指定之
    時間前往該報到，有台南師管區司令部台南市團管區司令部九十年五月二十九日
    （九○松信字第二○四三號函及所附動員召集令及教育召集令範本各一份在卷足
    參，是並無持有教育召集令可勿庸按時前往指定地點報到之可能。又據本院函詢
    台南師管區司令部台南市團管區司令部結果，「當日（八十九年九月四日）甲○
    ○或其他電話詢問教召事宜，因時間久遠且平日後備軍人電話查詢相關之召集案
    件頻繁，無法查證；本部業管承辦人員對召集相關法規均非常熟悉，故案內所稱
    本部接電話小姐告知其拿白色單子（教育召集令）可不用前往指定營區報到之情
    事，應屬瞴稽之說。」（同上引台南師管區司令部台南市團管區司令部函）。另
    被告雖辯稱：當天因不知道前往虎踞營區的路，便打0000000000號行
    動電話到台南市團管區，接電話的小姐說若拿到白色教育召集的通知單就不用前
    去報到云云。但查右開行動電話於八十九年九月四日，僅於中午十二時四分五十
    一秒時，與台南市團管區（○六）0000000號電話有通話紀錄，而該時間
    以前，該行動電話發話地點均在高雄縣市地區，有和信電訊公司傳真該號行動電
    話之通聯紀錄一份附卷可稽，可見在八十九年九月四日上午八時報到以前，被告
    人尚在高雄縣市，遲至該日中午十二時以後，始以行動電話與台南市團管區聯繫
    ，可見其並非按時前往但找不到指定報到地點之虎踞營區，而係於逾報到時限後
    始與台南市團管區電話聯絡佯裝找不到虎踞營區，以卸刑責。綜上所述，參互印
    證，被告所辯顯係畏罪之詞，委難採信，本件事證明確，其妨害兵役犯行至堪認
    定。
三、核被告甲○○所為，係犯妨害兵役治罪條例第七條第一項第四款意圖避免教育召
    集，而無故逾應召集期限二日之罪。爰審酌被告犯罪之動機、目的、手段、犯罪
    後態度等一切情狀，量處如主文所示之刑，並諭知易科罰金之折算標準，以資懲
    儆。又被告尚無犯罪前科，未曾受有期徒刑以上刑之宣告，此有台灣高等法院被
    告全國前案紀錄表一件附卷可憑，其經此罪刑宣告之教訓後，當知所警惕而無再
    犯之虞，本院認所宣告之刑，以暫不執行為適當，爰併宣告緩刑參年，以勵自新
    。
據上論斷，應依刑事訴訟法第二百九十九條第一項前段，妨害兵役治罪條例第七條第
一項第四款，刑法第十一條前段、第四十一條第一項前段、第七十四條第一款，罰金
罰鍰提高標準條例第二條，判決如主文。
中    華    民    國      九十      年        七      月        四      日
                              臺灣臺南地方法院刑事第五庭
                                  法官  謝瑞龍
如不服本判決應於送達後十日內向本院提出上訴狀
附錄本案論罪科刑法條全文：
妨害兵役治罪條例第七條：
意圖避免教育召集或勤務召集，而有左列行為之一者，處三年以下有期徒刑：
一、捏造免役、除役、轉役或免除召集原因者。
二、故意毀傷身體者。
三、無故拒絕接受召集令者。
四、無故逾應召期限二日者。
五、使人頂替本人應召者。
無故不參加點閱召集，或意圖避免點閱召集，而有前項第一款至第三款及第五款行為
之一者，處一年以下有期徒刑、拘役或三百元以下罰金。


司法院資訊處製作；財團法人民間司法改革基金會備份。
